【裁判字號】    91,易,2346
【裁判日期】    920806
【裁判案由】    竊盜
【裁判全文】
臺灣桃園地方法院刑事判決                        九十一年度易字第二三四六號
    公  訴  人  臺灣桃園地方法院檢察署檢察官
    被      告  甲○○
右列被告因竊盜案件，經檢察官提起公訴（九十一年度偵字第一八０二九號），本院
判決如左：
    主  文
甲○○無罪。
    理  由
一、公訴意旨略以：被告甲○○意圖為自己不法之所有，而基於竊盜犯意，於民國九
    十一年二月五日凌晨不詳時間，至桃園縣中壢市○○路九五號「丙○○○」行政
    大樓五樓，以不詳工具撬開該處社會科教室門鎖後，沿該教室室內通道進入貴賓
    室，再撬開貴賓室通道窗戶之鐵窗後，翻入貴賓室進入視聽教室，而竊取視聽教
    室內擺放之三槍投射機、擴大機ＤＶＤ光碟機、單槍投影機、電腦主機等財物得
    逞。嗣於當日（二月五日）上午九時三十分許，經丙○○○職員乙○○、楊耀南
    上班發現遭竊，而報警於貴賓室鐵窗內窗戶採獲被告指紋，始悉上情。因認被告
    所為，涉有刑法第三百二十一條第一項第二款加重竊盜罪嫌。
二、訊據被告甲○○堅決否認有何竊盜犯行，辯稱：我大約在（九十一年）二月一日
    有去丙○○○，當時學校內有活動，我去參觀，在閒逛時我有看到禮堂窗戶壞掉
    ，我就進去看，看沒有什麼東西，我就出來了等語。
三、按犯罪事實應依證據認定之，無證據不得推定其犯罪事實。又不能證明被告犯罪
    者，應諭知無罪之判決，刑事訴訟法第一百五十四條、第三百零一條第一項分別
    定有明文。又所謂證據，須適於為被告犯罪事實之證明者，始得採為斷罪資料，
    如未能發現相當證據，或證據不足以證明，自不能以推測或擬制之方法，以為裁
    判基礎（最高法院五十三年台上字第二七五○號及四十年台上字第八十六號判例
    參照）。再認定不利於被告之事實，須依積極證據，苟積極證據不足為不利於被
    告事實之認定時，即應為有利於被告之認定，更不必有何有利之證據（最高法院
    三十年上字第八一六號判例參照）。經查，公訴意旨認被告甲○○涉有前揭竊盜
    罪嫌，無非係以在「丙○○○」失竊現場之隔鄰貴賓室內窗戶上，採獲被告指紋
    ，而證人乙○○、丁○○、湯耀南一致陳稱：失竊地點之教室門鎖、鐵窗，在失
    竊前均屬完好，並無毀損跡象，而二月一日雖校內確有開辦「教師九年一貫課程
    研習活動」，惟參加人員僅限教師，並未對外開放，可見被告不可能於二月一日
    至丙○○○內參觀，並由設有鐵窗之窗戶爬進貴賓室內；又採得被告指紋之貴賓
    室窗戶外走道，僅後側以走道與其他教室相通，而失竊地點為五樓，除視聽教室
    因舉辦活動而對外開放，其餘教室均已上鎖，被告如何能不破壞教室門鎖，即進
    入走道？可見被告應係於二月五日失竊當天凌晨，潛入丙○○○行政大樓五樓後
    ，先破壞社會科教室門鎖，而沿該教室後方通道進入貴賓室，再破壞貴賓室臨通
    道窗戶之鐵窗後，由該窗戶翻爬入貴賓室，再進入視聽教室行竊等件，為其論據
    。惟查：
（一）被告於警訊中供稱：約於九十一年二月一日，進入丙○○○內參觀，當時即發
      現鋁窗遭毀損，窗戶已經開啟，伊即爬窗進入探看等語（偵卷第四頁），在本
      院審理時仍執前詞置辯（本院九十二年二月二十一日筆錄），並於九十二年四
      月十七日現場勘驗時，自述其係自丙○○○行政大樓一樓處搭乘電梯至五樓，
      右轉至未上鎖之國樂教室，啟門入內後，沿國樂教室後方迴廊直通視聽教室後
      方，斯時視聽教室後方之花格鋁已然毀損，伊隨即由該處攀爬入視聽教室，而
      由視聽教室內部開門外出，進出時間約在當日上午十點左右等語（本院九十二
      年四月十七日勘驗筆錄）。再者，九十年二月一日丙○○○內確實舉辦研習活
      動，當日學校內之保全措施及人員活動情形，則據證人丁○○於偵查中證稱：
      「（五樓視聽室有無對外開放？）遭竊前一週我們有教師九年一貫課程研習及
      幼教老師研習，我們只對研習的老師開放‧‧‧（監視器有無拍到被告？）因
      為出入的人多，無法比對嫌犯為何人，而且錄影設備有很多死角‧‧‧（平常
      是否有民眾進入學校運動？）有開放的時段」等語（偵卷第十九頁、第十九頁
      背面），於本院審理中復證稱：「二月一日當天丙○○○有一個幼稚園的研習
      會，視聽教室有保全系統，視聽教室在活動期間沒有設定保全系統，下班以後
      才會設定保全系統」等語，並有其手繪之失竊地點周邊草圖附卷可稽（本院九
      十二年四月九日筆錄），顯見丙○○○在九十一年二月一日舉辦之研習活動，
      雖僅供教師參加，惟被告入內之上午十時仍屬開放時段，亦有不少民眾進入校
      園活動。兩相對照，依被告自述其進出失竊地點之路線，及該日有甚多校外人
      士出入等情，其確有可能進入視聽教室，而不為校方察覺，此觀之證人張定中
      在本院九十二年四月十七日勘驗現場時，亦陳稱：「當時社會教室、國樂教室
      都未設保全」等語益明；且與警員自視聽教室窗戶外側採得被告之指紋一節，
      亦無衝突。從而，被告所辯，即不能逕認為無稽。
（二）證人張定中雖指稱：（被告說的路）平常小朋友是不走的，很難想像外人會走
      這條路線進去禮堂（按：即視聽教室），而且禮堂內也不是開放給外人進去的
      等語（本院九十二年七月十八日筆錄）。證人即承辦警員溫鵬騰、簡士堯亦分
      別指稱：「視聽教室後方的陽台是封閉的，必須經過隔壁的教室才能進去到後
      面陽台，所以被告應該是從隔壁的教室進入後面的陽台，再拉開鐵窗進入視聽
      教室」；「那條走道一般人是不會進去的」等語（本院九十二年五月三十日筆
      錄）。惟姑不論此係證人等人之臆測之詞，無法採為不利被告之認定，即被告
      或係基於好奇，而進入視聽教室察看，亦非無可能，甚而，縱令被告形跡果然
      異於常人，亦無法據此認定被告行竊。
（三）況且，證人簡士堯證稱：我當時親自去被告家裡，請他來警局作筆錄，在他家
      裡客廳，經我目視，沒有丙○○○失竊的贓物等語（本院九十二年五月三十日
      筆錄），而證人張定中經被告同意，偕見證人前往被告家中察看結果，亦未發
      現有丙○○○失竊之物，此經張定中陳明在卷（本院九十二年七月二十三日筆
      錄）。至告訴代理人乙○○之指述，及失竊現場照片等件，僅能證明丙○○○
      確有失竊情事，而無法據以認定即為被告所為，亦無須多贅。另按，警員在採
      集失竊現場可疑指紋後經鑑定結果，雖確有一枚為被告指紋，有內政部警政署
      鑑驗通知書一份在卷可考，然上開事實與被告之辯解間，並無衝突，此亦如前
      述。
（四）綜上，依現有證據，尚難認定被告竊盜丙○○○之物。此外，復查無其他積極
      證據，足認被告有前開公訴人指述之竊盜犯行，其犯罪尚屬不能證明，依上說
      明，應為無罪判決之諭知。
據上論斷，應依刑事訴訟法第三百零一條第一項，判決如主文。
本案經檢察官林良蓉到庭執行職務
中        華        民        國    九十二    年    八    月     六     日
                                  臺灣桃園地方法院刑事第五庭
                                      法  官  陳彥宏
右正本證明與原本無異。
如不服本判決，應於判決送達後十日內向本院提出上訴狀( 應附繕本 )，上訴於臺灣
高等法院。
                                      書記官  黃泰能
中        華        民        國    九十二    年    八    月     七     日


司法院資訊處製作；財團法人民間司法改革基金會備份。
